臺灣高等法院高雄分院刑事判決　　　　　94年度上易字第36號
上　訴　人
即　被　告　乙○○
上列上訴人因詐欺案件，不服臺灣高雄地方法院93年度自緝字第
32號中華民國93年12月15日第一審判決，提起上訴，本院判決如
下：
     主  文
上訴駁回。
     事實及理由
一、本案經本院審理結果，認原審判決之認事用法及量刑，均無
    不當，應予維持，並引用原審判決書所記載之事實、證據及
    理由。
二、上訴人即被告乙○○上訴意旨雖又辯稱：我沒有詐欺，我也
    沒有跟自訴人（通達通運有限公司）買賣，我是和承達汽車
    車體工廠的陳益勝買賣的，統達公司拿出來的買賣契約書，
    是他們偽造的，我的買賣契約書是和陳益勝寫的才是正確的
    ，60萬元本票是發生車禍後，向陳益勝借錢，開給他的云云
    。
三、惟查，被告向承達汽車車體工廠負責人陳益勝購買之系爭
    FF-828號遊覽車，係自訴人統達通運有限公司所有，委託陳
    益勝出售，陳益勝於89年9 月14日以60萬元之價格，出售與
    被告，簽訂買賣合約書，約定被告先簽發1 張面額60萬元之
    本票交付，嗣後再簽發6 張面額各10萬元之本票，每月兌現
    10萬元，陳益勝將該遊覽車交付被告後，被告並未依約兌現
    本票，陳益勝所收之本票，並非借款之用等情，迭據證人陳
    益勝於審理中具結證實。自訴人所提出之買賣合約書，買主
    為乙○○，賣主為「代理，陳益勝」，被告在買賣合約書上
    並蓋上指紋，有該買賣合約書附卷可稽。經將該買賣合約書
    及被告之指紋卡送請鑑定結果，買賣契約書上之指紋，與被
    告之指紋卡上左拇指指紋相同，復有被告之指紋卡及法務部
    調查局94年6 月27日調科貳字第09400296170 號鑑定通知書
    在卷足憑。是被告指稱自訴人提出之買賣合約書係偽造云云
    ，並非真實。至被告所稱上開遊覽車之引擎號碼與車籍資料
    所載不符，致未能辦理過戶登記云云，不論是否真實，並不
    影響被告之詐欺犯行。被告係向自訴人之代理人陳益勝詐購
    系爭遊覽車，自訴人仍為被害人，不因被告未直接向自訴人
    「購買」系爭遊覽車而有異。綜上所，上訴意旨執前詞否
    認犯罪，指摘原判決不當，為無理由，應予駁回。
據上論斷，應依刑事訴訟法第368條、第373條，判決如主文。
本案經檢察官陳宗吟到庭執行職務。
中　　華　　民　　國　　94　　年　　10　　月　　18　　日
                  刑事第八庭    審判長法  官  惠光霞
                                      法  官  蔡國卿
                                      法  官  洪慶鐘
以上正本證明與原本無異。
本件判決不得上訴。
中　　華　　民　　國　　94　　年　　10　　月　　19　　日
　　　　　　　　　　　　　　　　　　　書記官  呂素珍
                                                      Q
附件：
臺灣高雄地方法院刑事判決        九十三年度自緝字第三二號
    自　訴　人　統達通運有限公司
    法定代理人　甲○○
    自訴代理人　周俊源律師
    被　　　告　乙○○
右列被告因詐欺案件，經自訴人提起自訴，本院判決如左：
    主  文
乙○○意圖為自己不法之所有，以詐術使人將第三人之物交付，
處有期徒刑肆月，如易科罰金，以參佰元折算壹日。
    事  實
一、乙○○意圖為自己不法之所有，於民國八十九年九月十四日
    ，至高雄縣大寮鄉○○路之「承達汽車車體工廠」，向該車
    廠負責人陳益勝佯稱：因伊需要遊覽車使用，要購買一台遊
    覽車等語，適陳益勝車廠內有一部車牌號碼ＦＦ—八二八號
    遊覽車（引擎號碼ＩＷＯＯ一一五號），係統達通運有限公
    司（下稱統達公司所有）所有，因已車體老舊，遂交付予陳
    益勝並委託其賣出，乙○○明知其並無付款之真意，竟向陳
    益勝謊稱：伊願意以新台幣（下同）六十萬元之代價購買該
    部遊覽車，並自八十九年十月十五日至九十年三月十五日止
    ，每月支付十萬元，其先簽發六十萬元本票一紙，於一個月
    後，再簽發六張面額十萬元之支票以換回上開本票，伊必定
    依約付款等語，乙○○並簽發面額六十萬元、付款日八十九
    年十月十五日之本票一紙以取信陳益勝，致陳益勝不疑有他
    ，同意其購買，雙方並簽立汽車買賣合約書一紙，陳益勝並
    將該部遊覽車交付予乙○○。嗣乙○○並未依約付款，亦未
    依約交付上開支票，且亦避不見面，陳益勝至此始知受騙。
二、案經統達公司提起自訴。
    理  由
一、訊據被告乙○○固不否認有於右揭時地，向陳益勝購買上開
    自訴人統達公司所有遊覽車一部，雙方並依上開方式約定付
    款，伊並取得該部遊覽車，嗣後伊未依約付款之事實，惟矢
    口否認有何右揭詐欺犯行，辯稱：伊和陳益勝已經生意往來
    二十多年，依伊和陳益勝交易的慣例，買舊車時，是陳益勝
    先將車子交給伊，伊整理好並驗車請領車牌後，陳益勝再來
    收錢，當時伊總共向陳益勝分三次購買三部車，本案這部車
    伊想整理好後等驗車，但後來伊公司遊覽車出車禍，伊和被
    害人在處理和解事宜，就將此事擱下，伊沒有詐欺的意思云
    云，經查：
  （一）右揭被告有向陳益勝購買上開自訴人所有之遊覽車，並
        約定前揭付款方式，被告並簽發六十萬元之本票一紙交
        予陳益勝，被告於交易當日取得該部遊覽車，惟被告嗣
        後均未依約付款之事實，業據被告於本院審理中自承屬
        實，並經自訴代理人周俊源律師於本院審理中指訴及證
        人陳益勝於本院審理中證述明確，復有汽車買賣合約書
        影本及被告簽發之上開本票影本各一紙在卷可憑。
  （二）被告就卷附之汽車買賣合約書，雖於本院審判庭時（九
        十三年十二月一日）供稱：伊記得買賣價金是五十萬元
        ，不是六十萬元云云，而否認該汽車買賣合約書係伊所
        簽立。惟查，被告於本院九十三年十月二十七日準備程
        序庭訊時，已自承卷附之汽車買賣合約書影本，確係伊
        與證人陳益勝所簽立，是被告就該汽車買賣合約書之真
        正已不爭執，且被告前於本院審理中已自承確係以六十
        萬元向陳益勝購買遊覽車之事實，證人陳益勝於本院審
        理中亦證稱卷附之汽車買賣合約書係伊與被告所簽立等
        語，足認卷附之汽車買賣合約書，應係被告與證人陳益
        勝所簽立無誤，被告嗣後空泛辯稱該汽車買賣合約書並
        非伊所簽立云云，僅係事後欲圖卸責之詞，不足為採。
        而卷附之汽車買賣合約書影本既係被告與證人陳益勝所
        簽立，自得採為認定被告犯罪事實之證據。
  （三）被告雖辯稱：當時伊總共向陳益勝分三次購買三部車，
        後來另外二部車已經還給陳益勝等語，惟證人陳益勝於
        本院審理中已明確證稱：伊是做整修遊覽車車體的工作
        ，自訴人想淘汰的車子，會請伊幫忙賣，被告當時說他
        欠車用要買車，伊就賣給被告系爭遊覽車，被告有簽發
        六十萬元的本票予伊，且一個月後要開六張面額十萬元
        的支票來換回該張本票，伊有將本票交給自訴人，但自
        訴人說被告都沒有付過款，被告將車子牽走後，沒有付
        款，也找不到人；當時伊只賣自訴人的遊覽車一部給被
        告，之前也有賣過別家公司的遊覽車給被告，但時間已
        經很久了等語，是證人已否認其與被告有買賣三部遊覽
        車之情事，且被告亦自承無法提出除本案系爭遊覽車外
        ，有另外買賣二部遊覽車之證據，則其前揭辯解，已難
        採信為真。另被告雖又辯稱：後來伊公司遊覽車出車禍
        ，伊和被害人在處理和解事宜，就將此事擱下云云，惟
        查，依自訴代理人所提出之中國時報剪報（九十一年十
        月八日社會新聞版）及卷附之臺灣南投地方法院九十三
        年交訴字第一號刑事判決各一份可知，被告經營之新高
        雄遊覽車股份有限公司所有之遊覽車，因違規懸掛本案
        遊覽車之ＦＦ—八二八號車牌營業，嗣於九十一年十月
        六日，在行經南投縣清境農場時發生車禍，車上乘客林
        碧霞因而死亡，另乘客鄭麗櫻等人則受有輕重傷等情，
        是被告所經營上開公司雖確有發生車禍，被告須進行相
        關善後和解事宜，惟車禍發生時間係九十一年十月六日
        ，距離被告買賣系爭遊覽車時間，已經超過二年，難認
        與本案買賣遊覽車之事實有所關連，自不得作為事後未
        依約付款之藉口，被告上揭辯解，亦不足為採。
  （四）查被告以購買遊覽車為由，向證人陳益勝購買系爭遊覽
        車，雙方並約定以上揭方式付款，致陳益勝誤信被告會
        依約付款，始將系爭遊覽車交付被告，而被告嗣後卻均
        未依約付款，且至九十二年七月三日自訴人提起本案自
        訴為止，被告均分文未付，又不與陳益勝或自訴人協商
        解決，且亦不返還系爭遊覽車予自訴人，卻自行將系爭
        遊覽車之ＦＦ—八二八號車牌二面，違規懸掛於其他遊
        覽車上，以作為營業使用。被告於購買系爭遊覽車之初
        ，主觀上即意圖為自己不法之所有，而以上揭購買遊覽
        車方式為詐欺手段，詐得系爭遊覽車一部得手，其有詐
        欺之故意甚明。綜上所述，被告前揭所辯，僅係事後卸
        責之詞，不足為採，其有前揭詐欺之犯行，應堪認定。
二、核被告所為，係犯刑法第三百三十九條第一項之詐欺取財罪
    。爰審酌被告犯後仍狡詞卸責，顯見其並無悔意，迄今仍未
    與自訴人和解以賠償損失，及其犯罪手段、所詐取財物之價
    值與其他一切情狀，量處如主文所示之刑，並諭知易科罰金
    之折算標準。
據上論斷，應依刑事訴訟法第三百四十三條、第二百九十九條第
一項前段，刑法第三百三十九條第一項、第四十一條第一項前段
，罰金罰鍰提高標準條例第一條前段、第二條，判決如主文。
中　　華　　民　　國　九十三　年　十二　月　  十五　　日
                      臺灣高雄地方法院刑事第四庭
                              審判長法　官    簡志瑩
                                    法  官    楊佩蓉
                                    法  官    呂憲雄
右正本證明與原本無異。
如不服本判決，應於收受送達後十日內向本院提出上訴書狀。
　　　　　　　　　　　　　　　　　　書記官    吳良美
中　 華　　民　　國　 九十三　年　十二　月　　十六　　日
附錄本判決論罪科刑法條：
中華民國刑法第三百三十九條
(普通詐欺罪)
意圖為自己或第三人不法之所有，以詐術使人將本人或第三人之
物交付者，處五年以下有期徒刑、拘役或科或併科一千元以下罰
金。
以前項方法得財產上不法之利益或使第三人得之者，亦同。
前二項之未遂犯罰之。
